【裁判字號】    85,台上,1126
【裁判日期】    850307
【裁判案由】    偽造文書
【裁判全文】
最高法院刑事判決                              八十五年度台上字第一一二六號
    上  訴  人  台灣高等法院台中分院檢察署檢察官
    被      告  甲○○
                乙○○
    右 一被 告
    選任辯護人  謝萬生律師
右上訴人因被告等偽造文書案件，不服台灣高等法院台中分院，中華民國八十四年五
月五日第二審判決（八十四年度上訴字第六八○號，起訴案號：台灣台中地方法院檢
察署八十二年度偵字第八八五八、一一六六三號），提起上訴，本院判決如左：
    主  文
上訴駁回。
    理  由
按刑事訴訟法第三百七十七條規定，上訴於第三審法院，非以判決違背法令為理由，
不得為之。是提起第三審上訴，應以原判決違背法令為理由，係屬法定要件。如果上
訴理由狀並未依據卷內訴訟資料，具體指摘原判決不適用何種法則或如何適用不當，
自應認其上訴為違背法律上之程式，予以駁回。本件上訴意旨略稱：(一)本件起訴被告
等犯「行使」偽造私文書罪，原判決就行使部分恝置未論，自有未合。(二)被告乙○○
以祥和運動器材工業股份有限公司（下稱祥和公司）名義向王錦璋購買之土地實際價
格多少，原審未予調查，即認市價高於鑑定價格，顯然無據。該土地係祥和公司為債
務人，設定抵押向台灣省合作金庫借款，買賣契約亦未載明買受人承擔債務，原判決
卻謂祥和公司買受系爭土地須承擔三千三百萬元債務，與卷證資料不合。(三)王錦璋既
欠被告甲○○新台幣（下同）二千五百餘萬元，何以僅設定一千萬元之擔保，有違經
驗法則。該土地市價究竟多少原審未經調查。被告與王錦璋先前所供借款數額相差近
千萬元，原審未經隔離偵訊，亦有未合云云。
本件原判決以公訴意旨稱王錦璋（通緝中）因積欠楊世森七百餘萬元，及詐騙張立國
買賣價金一千萬元，為免被追索，竟與被告甲○○、乙○○共謀偽造抵押權設定契約
書及買賣契約書，將王錦璋所有坐落台中縣沙鹿鎮○○○段○路厝小段三一九－三等
地號土地，虛偽設定第四順位抵押權與甲○○，將另所有坐落同鎮○○○段埔子小段
六四○－六等地號土地虛偽移轉與乙○○為負責人之祥和公司，認被告等犯有刑法第
二百十六條、第二百十條、第二百十四條等罪嫌云云。經審理結果，以被告甲○○確
實借款予王錦璋達二千五百餘萬元，有被告簽發經王某兌領之支票十八張及付款銀行
出具之明細表為證；及被告乙○○以祥和公司名義向王錦璋購買系爭土地，亦有經王
某兌領之被告支付價款支票影本可按，而認定雙方間之借款、抵押權設定、買賣等契
約均屬真正，並無偽造文書之犯行，其等犯罪均屬不能證明，因而維持第一審諭知被
告等無罪之判決，駁回檢察官在第二審之上訴，已詳其憑以認定無罪之理由，從形
式上觀察，原判決並無任何違背法令之處。原判決既認定被告等並無偽造文書，自無
行使可言，縱未提及行使部分，亦難謂為不合。又原審將各該土地送請鑑定價格，並
認市價高於鑑定價格，與經驗法則並無違背，難遽指為違法。另系爭買賣之土地既經
設定鉅額抵押在案，其買賣價格必低（買受人須承受抵押債務），縱債務人係祥和公
司，原判決謂其須承擔對銀行之債務，僅係述上之欠缺，不影響實際之效果。而被
告甲○○確實借款予王錦璋二千五百餘萬元，有兌領之支票為證，其等所供實際借款
數額之多寡，雖有差異並無礙本件無罪之認定，至雙方僅設定一千萬元抵押權，涉契
約自由原則，並不違常理。上訴意旨徒憑己見，就枝節事項，任意指摘原判決不當，
與法律規定得為第三審上訴理由之違法情形，不相適合，其上訴違背法律上之程式，
應予駁回。
據上論結，應依刑事訴訟法第三百九十五條前段，判決如主文。
中      華      民      國    八十五    年      三      月      七      日
                              最高法院刑事第九庭
                                  審判長法官  謝  家  鶴
                                        法官  羅  一  宇
                                        法官  吳  昭  瑩
                                        法官  花  滿  堂
                                        法官  陳  世  淙
      右正本證明與原本無異
                                              書  記  官
中      華      民      國    八十五    年      三      月     十三     日


司法院資訊處製作；財團法人民間司法改革基金會備份。
